【裁判字號】    95,簡上,933
【裁判日期】    951130
【裁判案由】    偽造文書等
【裁判全文】
臺灣高雄地方法院刑事判決             95年度簡上字第933號
上  訴  人
即  被  告  乙○○○
上列上訴人因偽造文書等案件，不服本院高雄簡易庭中華民國95
年6 月30日95年度簡字第2104號第一審簡易判決（聲請簡易判決
處刑案號：臺灣高雄地方法院檢察署95年度偵字第3962號），提
起上訴，本院管轄之第二審合議庭判決如下：
    主  文
原判決撤銷。
乙○○○連續行使偽造私文書，足以生損害於他人，處有期徒刑
肆月，如易科罰金，以佰元折算壹日。緩刑貳年。國泰世華商
業銀行信用卡及現金卡申請書上偽造之「丙○○」署名肆枚、國
泰世華商業銀行卡號「0000000000000000」、「00000000000000
00」號信用卡背面偽造之「丙○○」署名各壹枚、如附表一、二
所示各筆刷卡簽帳單特約商店或聯合信用卡處理中心留存聯上偽
造之「丙○○」署名共玖枚、如附表一、二所示各筆刷卡簽帳單
刷卡人留存聯共捌紙，均沒收。
    事  實
一、乙○○○因受託為同住於高雄市○○區○○路1 號2 樓之1
    之友人丙○○代收掛號郵件，而持有丙○○交付之國民身分
    證，因一時經濟週轉不靈，竟基於行使偽造私文書及為自己
    不法所有之概括犯意，於民國94年1 月16日冒用丙○○名義
    ，在國泰世華商業銀行股份有限公司（下稱國泰世華銀行）
    信用卡及現金卡申請表「共同行銷之個人資料使用聲明簽名
    欄」、「申辦兩卡以上簽名欄」、「信用卡申請人欄」、「
    晶鑽卡申請人欄」內接續偽造「丙○○」之署名4 枚，並填
    上相關申請資料後，偽造以丙○○名義申請國泰世華銀行信
    用卡及現金卡之申請書1 紙，旋連同丙○○之國民身分證影
    本等證件，郵寄交付國泰世華銀行承辦人員申請信用卡、現
    金卡而行使之，足生損害於丙○○及國泰世華銀行核發信用
    卡、現金卡徵信管理上之正確性，國泰世華銀行因而核發卡
    號為「0000000000000000」、「0000000000000000」號之信
    用卡2 張，卡號為「000000000000」號之現金卡1 張，乙○
    ○○於取得上開信用卡2 張後，復接續在該2 張信用卡背面
    偽造「丙○○」之署名各1 枚，表示丙○○於該信用卡有效
    期限內有權使用該信用卡之辨識及證明，而偽造私文書，足
    以生損害於丙○○及國泰世華銀行。嗣乙○○○完成開卡手
    續後，先後持上開「0000000000000000」號信用卡於如附表
    一所示之時間、地點，及持上開「0000000000000000」號信
    用卡於如附表二所示之時間、地點，佯稱係「丙○○」本人
    而刷卡消費，連續在如附表一、二所示之簽帳單上持卡人簽
    名欄內偽造「丙○○」之署名（包括複寫）共11枚，表示「
    丙○○」承認上開各筆刷卡消費之意，再將上開簽帳單交還
    各特約商店而行使之，足以生損害於丙○○、各特約商店及
    國泰世華銀行，並使各特約商店服務人員陷於錯誤，交付如
    附表一、二所示金額之等值財物。另乙○○○於取得上開現
    金卡後，亦開啟預借現金功能並取得預借現金密碼，基於為
    自己不法所有之概括犯意，先後於如附表三所示之時間，前
    往國泰世華銀行或中國信託商業銀行股份有限公司（下稱中
    國信託銀行）所設置，具有對於國泰世華銀行發行之現金卡
    真正用戶，如輸入正確之預借現金密碼，得預借現金功能之
    自動櫃員機，將上開現金卡插入自動櫃員機並輸入預借現金
    密碼，以此不正方法連續預借如附表三所示之款項，而取得
    國泰世華銀行或中國信託銀行之金錢共計新臺幣（下同）
    49000 元（詳如附表三所示，另由中國信託銀行收取手續費
    12元），嗣丙○○收到國泰世華銀行簡訊通知消費明細而察
    覺有異，向國泰世華銀行反應並未申辦信用卡後，國泰世華
    銀行始查悉上情。
二、案經國泰世華銀行訴請臺灣高雄地方法院檢察署檢察官偵查
    並聲請簡易判決處刑。
    理  由
一、訊據上訴人即被告乙○○○固坦承曾以案外人丙○○之名義
    向國泰世華銀行申辦信用卡、現金卡，惟矢口否認有何偽造
    私文書、詐欺取財或以不正方法由自動付款設備取得他人之
    物等犯行，辯稱：申請信用卡、現金卡前有經過丙○○同意
    ，伊只有對其中1 張信用卡開卡，並去大冠興大賣場消費，
    伊沒有刷其他的消費，也沒有去預借現金云云。經查，被告
    曾於95年3 月2 日檢察官偵訊時自承：有拿丙○○之身分證
    去國泰世華銀行辦理信用卡、現金卡，填1 份申請書，信用
    卡、現金卡發下來後是伊拿去用的，有刷如附表一、二所示
    之消費，也有用現金卡到ATM 領錢等語，業據本院勘驗當日
    偵訊錄音錄影光碟屬實（見本院95年9 月26日勘驗筆錄），
    而證人即被害人丙○○亦於本院審理時到庭證稱：被告有向
    伊提過如果有需要可以辦卡，但伊覺得自己的卡夠多了，就
    跟被告說伊不要辦國泰世華銀行的卡，本件國泰世華銀行核
    卡時伊不知情，後來銀行傳簡訊給伊確認消費資料，伊才知
    道有刷卡消費的事，伊向銀行詢問，發現真的有消費後，就
    猜想可能是被告申請信用卡來用的，伊知道被告很缺錢，有
    向被告確認過，被告也向伊道歉了，伊沒有申辦本件信用卡
    、現金卡，也沒有使用過等語（見本院95年11月15日審判筆
    錄），此外，並有國泰世華銀行信用卡及現金卡申請書、信
    用卡系統開卡檔查詢畫面、上開信用卡、現金卡之消費明細
    表、中國信託銀行95年9 月22日中信銀產品字第9580553004
    6 號函、中國信託銀行95年9 月27日刑事陳報狀、聯合信用
    卡處理中心95年9 月21日（95）聯卡商管字第0950400257號
    函、聯邦商業銀行95年10月3 日（95）聯銀信卡字第6214號
    函、香港商台灣環匯亞太信用卡股份有限公司台北分公司95
    年10月3 日（95）環匯信總字第11號函各1 份、消費簽帳單
    8 紙附卷可稽（上開信用卡系統開卡檔查詢畫面、消費明細
    表、中國信託來函、陳報狀、聯合信用卡處理中心、聯邦商
    業銀行、香港商台灣環匯亞太信用卡股份有限公司台北分公
    司來函，均屬被告以外之人於審判外之書面陳述，而公訴人
    及被告就上開書面陳述，均於審判程序同意作為證據〈見本
    院95年11月15日審判筆錄〉，本院審酌該等書面陳述作成之
    情形均屬正常，並無任何不當之情形，且與待證事實相關，
    認適當作為證據，故上開書面陳述依刑事訴訟法第159 條之
    5 第1 項規定，均具有證據能力），足認被告確有冒用丙○
    ○名義向國泰世華銀行申辦信用卡及現金卡，並於取得上開
    信用卡2 張、現金卡1 張後，在信用卡背面偽造「丙○○」
    署名，先後於如附表一、二所示時、地刷卡消費，並於簽帳
    單上偽造「丙○○」之署名，及於如附表三所示時間至國泰
    世華銀行或中國信託銀行所設自動櫃員機預借現金等行為，
    被告辯稱已獲丙○○同意始申辦信用卡、現金卡，只有去大
    冠興大賣場消費而已云云，均係事後卸責之詞，不足採信，
    本件事證明確，被告犯行已堪認定。
二、查被告行為後，如附表四所示之法律均經修正，並均自95年
    7 月1 日起開始施行，又本次刑法修正之比較新舊法，應就
    罪刑有關之共犯、未遂犯、想像競合犯、牽連犯、連續犯、
    結合犯，以及累犯加重、自首減輕暨其他法定加減原因（如
    身分加減）與加減例等一切情形，綜其全部罪刑之結果而為
    比較，最高法院95年5 月23日第8 次刑事庭會議決議可資參
    照。則比較如附表四所示新舊法後，均以舊法對被告較有利
    ，綜合言之，新法（本院裁判時之法律）並無較有利於被告
    ，依刑法第2 條第1 項前段之規定，自應適用行為時之法律
    以論處。又按在信用卡背面持卡人簽名欄簽名，自形式上觀
    察即足以表示簽名者於信用卡有效期間內，有權使用該信用
    卡之辨識及為消費時比對筆跡以確定是否為本人之用，亦即
    持有該信用卡即可在約定之商店消費，係私文書之一種。再
    按持卡人在信用卡消費簽帳單上簽名後交還特約商店，依該
    信用卡交易習慣，係表示持卡人確認簽帳單上記載之交易標
    的及金額並表示負責，及向發卡銀行請求撥付消費款項予特
    約商店之意，是該簽帳單含有收據及請款單之性質，亦屬私
    文書。是核被告所為，係犯刑法第216 條、第210 條行使偽
    造私文書罪、修正前刑法第339 條第1 項詐欺取財罪（盜刷
    信用卡消費部分）及第339 條之2 第1 項以不正方法由自動
    付款設備取得他人之物罪（以現金卡預借現金部分）。被告
    偽造「丙○○」署名之行為，為其偽造私文書之部分行為，
    不另論罪；又被告偽造私文書後復持以行使，偽造私文書之
    低度行為應為行使之高度行為所吸收，亦不另論罪。被告先
    後多次行使偽造私文書、詐欺取財及以不正方法由自動付款
    設備取得他人之物之犯行，均時間緊接，觸犯構成要件相同
    之罪，顯係基於概括犯意為之，均應依修正前刑法第56條規
    定，各以連續犯論以一罪，並依法加重其刑。被告所犯連續
    詐欺取財、連續以不正方法由自動付款設備取得他人之物等
    犯行與連續行使偽造私文書犯行間，均有方法目的之牽連關
    係，應依修正前刑法牽連犯之規定，從一重之連續行使偽造
    私文書罪論處。被告關於如附表二所示之行使偽造私文書、
    詐欺取財之犯行雖未據檢察官聲請簡易判決處刑，然該等犯
    行與業經聲請簡易判決處刑之行使偽造私文書、詐欺取財部
    分，各有連續犯之裁判上一罪關係，前已敘明，該部分亦為
    聲請簡易判決處刑效力所及，本院自應併予審理。被告係分
    次持前開現金卡至自動櫃員機預借現金，共計預借49000 元
    ，前已述及，檢察官聲請簡易判決處刑意旨誤認被告僅預借
    現金1 次，該次即預借49012 元，尚有未合，附此敘明。
三、本件被告犯罪事證明確，原審予以論罪科刑，固非無見，惟
    查：(一)被告預借現金所取得之金額共計49000 元，另由中國
    信託銀行收取手續費12元（每次6 元），已如前述，原審誤
    認被告取得之金額為49012 元，尚有未洽。(二)如附表一編號
    一、二、五、六、七、附表二所示之簽帳單均係1 式2 聯且
    無複寫功能，刷卡人僅於第1 聯（特約商店留存聯）上持卡
    人簽名欄簽名，第2 聯（刷卡人留存聯）上不會有刷卡人之
    簽名，另如附表一編號四所示之簽帳單係1 式3 聯（分別由
    特約商店、刷卡人、聯合信用卡處理中心留存），有複寫功
    能，刷卡人簽名於第1 聯後，會複寫至第2 、3 聯上，前已
    敘明，是被告在如附表一、二所示簽帳單上共計偽造「丙○
    ○」署名11枚（包括複寫），且如附表一編號四所示留存於
    特約商店、聯合信用卡處理中心之2 聯簽帳單上，由被告偽
    造之「丙○○」署名均應依刑法第219 條規定沒收，原審誤
    認如附表一編號一、二、四至七及附表二所示之簽帳單均係
    1 式2 聯且具複寫功能，被告在本件簽帳單上共計偽造「丙
    ○○」署名16枚（包括複寫），且漏未沒收如附表一編號四
    所示簽帳單聯合信用卡處理中心留存聯上偽造之「丙○○」
    署名1 枚，均有未洽。被告以其無行使偽造私文書、詐欺取
    財、以不正方法由自動付款設備取得他人之物等犯行為由提
    起上訴，指摘原判決不當，雖無理由，惟原判決既有前述之
    瑕疵，自應由本院予以撤銷改判。爰審酌被告貪圖私利，冒
    用丙○○之名義申辦信用卡、現金卡，並用以刷卡消費、預
    借現金，危害信用卡交易、現金卡借款之正常秩序，亦造成
    被害人丙○○生活及心理上甚大之困擾，惟念被告並無經法
    院論罪科刑之前科，有臺灣高等法院被告前案紀錄表1 份在
    卷可佐，素行良好，犯後已清償積欠國泰世華銀行之所有信
    用卡、現金卡款項，國泰世華銀行具狀表示不再追究被告之
    刑事責任，有該銀行刑事陳報狀1 紙附卷可考，被害人丙○
    ○亦於本院審理時當庭表示願意原諒被告（見本院95年11月
    15日審判筆錄），及被告犯罪動機、目的、手段、所獲利益
    等一切情狀，量處如主文第2 項所示之刑。又被告行為時之
    刑法第41條第1 項前段規定：「犯最重本刑為5 年以下有期
    徒刑以下之刑之罪，而受6 個月以下有期徒刑或拘役之宣告
    ，因身體、教育、職業、家庭之關係或其他正當事由，執行
    顯有困難者，得以1 元以上3 元以下折算1 日，易科罰金。
    」關於易科罰金之折算標準，修正前罰金罰鍰提高標準條例
    第2 條前段（自95年7 月1 日起已刪除）規定，就其原定數
    額提高為100 倍折算1 日，則本件被告行為時之易科罰金折
    算標準，應以銀元300 元折算1 日，經折算為新臺幣後，即
    應以新臺幣900 元折算1 日。惟刑法第41條第1 項前段已於
    95年7 月1 日修正公布施行，修正後規定為：「犯最重本刑
    為5 年以下有期徒刑以下之刑之罪，而受6 個月以下有期徒
    刑或拘役之宣告者，得以新臺幣1 千元、2 千元或3 千元折
    算1 日，易科罰金。」比較修正前後易科罰金之折算標準，
    以修正公布施行前之規定較有利於被告，自應依刑法第2 條
    第1 項前段，適用修正前刑法第41條第1 項前段規定，定其
    折算標準，而諭知本件易科罰金之折算標準。
四、被告前未曾因故意犯罪受有期徒刑以上刑之宣告，有上開前
    案紀錄表1 份在卷可參，其因一時失慮，致罹刑典，犯後積
    極清償所積欠之信用卡、現金卡款項，尋求國泰世華銀行及
    丙○○之原諒，堪認已知悔悟，經此偵審程序及論罪科刑之
    教訓，當知所警惕，信無再犯之虞，本院認所宣告之刑以暫
    不執行為適當，併予宣告緩刑2 年，以啟自新（按新修正之
    刑法自95年7 月1 日開始施行，其中第74條有關緩刑要件亦
    有修正，依最高法院95年5 月23日第8 次刑事庭會議決議，
    犯罪在新法施行前，新法施行後，緩刑之宣告，應適用新法
    第74條之規定。故本件應依修正後刑法第74條第1 項第1 款
    規定宣告緩刑，併此敘明）。上開國泰世華銀行信用卡及現
    金卡申請書上偽造之「丙○○」署名4 枚、該銀行信用卡2
    張背面偽造之「丙○○」署名各1 枚、如附表一、二所示簽
    帳單特約商店留存聯上偽造之「丙○○」署名各1 枚及如附
    表一編號四所示簽帳單聯合信用卡處理中心留存聯上偽造之
    「丙○○」署名1 枚，均係被告偽造之署名，不問屬於犯人
    與否，均依刑法第219 條規定宣告沒收之。本件被告持信用
    卡消費後所取得之簽帳單刷卡人留存聯共8 紙，係被告所有
    ，且為其因犯罪所得之物，雖未扣案，惟無證據證明已滅失
    ，爰依刑法第38條第1 項第3 款規定宣告沒收。至如附表一
    編號三、四所示簽帳單刷卡人留存聯上雖有偽造之「丙○○
    」署名各1 枚，惟該等偽造署名已包含於前開簽帳單內一併
    沒收，不另依刑法第219 條規定重覆為沒收之諭知。另被告
    冒用「丙○○」名義填載之國泰世華銀行信用卡及現金卡申
    請書1 紙，業經移轉交付予該銀行，已非被告所有，被告申
    領之信用卡2 張及現金卡1 張，依發卡銀行與客戶之約定，
    為國泰世華銀行所有，又如附表一、二所示簽帳單特約商店
    留存聯或聯合信用卡處理中心留存聯共9 紙，係各特約商店
    或聯合信用卡處理中心所有，均非屬被告所有之物，自不為
    沒收之諭知。
據上論斷，應依刑事訴訟法第455 條之1 第1 項、第3 項、第
369 條第1 項前段、第364 條、第299 條第1 項前段，刑法第2
條第1 項前段、第216 條、第210 條、第74條第1 項第1 款、第
219 條、第38條第1 項第3 款，修正前刑法第56條、第339 條第
1 項、第339 條之2 第1 項、第55條、第41條第1 項前段，罰金
罰鍰提高標準條例第1 條前段，修正（廢止）前罰金罰鍰提高標
準條例第2 條，判決如主文。
本案經檢察官甲○○到庭執行職務。
中    華    民    國    95    年    11    月    30    日
                刑事第二庭    審判長法  官  邱永貴
                                    法  官  李昆南
                                    法  官  楊筑婷
以上正本證明與原本無異。
不得上訴。
中    華    民    國    95    年    11    月    30    日
                                    書記官  林靜慧
┌────────────────────────────────────────────┐
│附表一：卡號0000000000000000號信用卡之刷卡消費情形                                      │
├──┬──────┬─────┬──────┬──────┬──────────────┤
│編號│消費日期    │  金額    │特約商店名稱│特約商店地址│簽帳單樣式及被告偽造之署名  │
│    │            │（新臺幣）│            │            │                            │
├──┼──────┼─────┼──────┼──────┼──────────────┤
│一  │94年2月23日 │295元     │新高橋藥局—│高雄市左營區│1 式2 聯（非複寫式，分別由特│
│    │            │          │崇德店      │崇德路358號 │約商店、刷卡人留存），被告僅│
│    │            │          │            │            │於特約商店留存聯上持卡人簽名│
│    │            │          │            │            │欄內偽造「丙○○」署名1 枚  │
├──┼──────┼─────┼──────┼──────┼──────────────┤
│二  │同上        │560元     │乙峰通訊有限│高雄市楠梓區│同上                        │
│    │            │          │公司        │後昌路841號 │                            │
├──┼──────┼─────┼──────┼──────┼──────────────┤
│三  │同上        │110元     │松詠有限公司│高雄市左營區│1 式2 聯（複寫式，分別由特約│
│    │            │          │松詠加油站  │左營大路920 │商店、刷卡人留存），被告於該│
│    │            │          │            │號          │2 聯上持卡人簽名欄內各偽造「│
│    │            │          │            │            │丙○○」署名1 枚（包括複寫）│
├──┼──────┼─────┼──────┼──────┼──────────────┤
│四  │94年2月25日 │1300元    │九星雷射雕刻│高雄市左營區│1 式3 聯（複寫式，分別由特約│
│    │            │          │            │軍校路33號1 │商店、刷卡人、聯合信用卡處理│
│    │            │          │            │樓          │中心留存），被告於該3 聯上持│
│    │            │          │            │            │卡人簽名欄內各偽造「丙○○」│
│    │            │          │            │            │署名1 枚（包括複寫）        │
├──┼──────┼─────┼──────┼──────┼──────────────┤
│五  │94年2月26日 │652元     │愛國超市—華│高雄市○○路│1 式2 聯（非複寫式，分別由特│
│    │            │          │榮店        │456號       │約商店、刷卡人留存），被告僅│
│    │            │          │            │            │於特約商店留存聯上持卡人簽名│
│    │            │          │            │            │欄內偽造「丙○○」署名1 枚  │
├──┼──────┼─────┼──────┼──────┼──────────────┤
│六  │94年2月27日 │125元     │新高橋藥局—│高雄市左營區│同上                        │
│    │            │          │崇德店      │崇德路358號 │                            │
├──┼──────┼─────┼──────┼──────┼──────────────┤
│七  │94年2月28日 │1900元    │鴻誠雕塑有限│高雄市左營區│同上                        │
│    │            │          │公司        │新庄仔路45之│                            │
│    │            │          │            │6號         │                            │
├──┴──────┴─────┴──────┴──────┴──────────────┤
│簽帳單上共計偽造「丙○○」署名10枚                                                      │
└────────────────────────────────────────────┘
┌────────────────────────────────────────────┐
│附表二：卡號0000000000000000號信用卡之刷卡消費情形                                      │
├──┬──────┬─────┬──────┬──────┬──────────────┤
│編號│消費日期    │  金額    │特約商店名稱│特約商店地址│簽帳單樣式及被告偽造之署名  │
│    │            │（新臺幣）│            │            │                            │
├──┼──────┼─────┼──────┼──────┼──────────────┤
│一  │94年2月21日 │75000元   │大冠興大賣場│高雄市○○路│1 式2 聯（非複寫式，分別由特│
│    │            │          │            │1123號      │約商店、刷卡人留存），被告僅│
│    │            │          │            │            │於特約商店留存聯上持卡人簽名│
│    │            │          │            │            │欄內偽造「丙○○」署名1 枚  │
├──┴──────┴─────┴──────┴──────┴──────────────┤
│簽帳單上共計偽造「丙○○」署名1枚                                                       │
└────────────────────────────────────────────┘
┌─────────────────────────────────────────┐
│附表三：卡號000000000000號現金卡預借現金情形                                      │
├──┬──────┬─────┬──────────┬──────────────┤
│編號│日期        │  金額    │設置自動櫃員機之銀行│備註                        │
│    │            │（新臺幣）│                    │                            │
├──┼──────┼─────┼──────────┼──────────────┤
│一  │94年2月21日 │20000元   │中國信託銀行        │中國信託銀行另收取手續費6元 │
├──┼──────┼─────┼──────────┼──────────────┤
│二  │同上        │20000元   │同上                │同上                        │
├──┼──────┼─────┼──────────┼──────────────┤
│三  │94年2月22日 │8000元    │國泰世華銀行新光分行│未收取手續費                │
├──┼──────┼─────┼──────────┼──────────────┤
│四  │同上        │1000元    │同上                │同上                        │
└──┴──────┴─────┴──────────┴──────────────┘
┌───────────────────────────────────────────┐
│附表四：                                                                              │
├────┬───────┬───────┬────────────┬────┬────┤
│刑法條號│舊法規定（修正│新法規定（修正│        比較理由        │比較依據│比較結果│
│        │前刑法）      │後刑法）      │                        │        │何者對行│
│        │              │              │                        │        │為人有利│
├────┼───────┼───────┼────────────┼────┼────┤
│第339 條│該罪法定刑為「│該罪法定刑為「│新法罰金數額下限、計算額│刑法第2 │舊法    │
│第1 項、│5 年以下有期徒│5 年以下有期徒│度均較舊法增加，比較言之│條第1 項│        │
│第33條第│刑、拘役或科或│刑、拘役或科或│，以舊法對被告有利。    │前段    │        │
│5 款    │併科1 千元以下│併科新臺幣3 萬│                        │        │        │
│        │罰金」，罰金數│元以下罰金」，│                        │        │        │
│        │額下限為1 元以│罰金數額下限為│                        │        │        │
│        │上（罰金罰鍰提│新臺幣1 千元以│                        │        │        │
│        │高標準條例第1 │上，並以百元計│                        │        │        │
│        │條前段規定：依│算之。        │                        │        │        │
│        │法律應處罰金、│              │                        │        │        │
│        │罰鍰者，就其原│              │                        │        │        │
│        │定數額得提高為│              │                        │        │        │
│        │2 倍至10倍）。│              │                        │        │        │
├────┼───────┼───────┼────────────┼────┼────┤
│第339 條│該罪法定刑為「│該罪法定刑為「│新法罰金數額下限、計算額│刑法第2 │舊法    │
│之2 第1 │3 年以下有期徒│3 年以下有期徒│度均較舊法增加，比較言之│條第1 項│        │
│項、第33│刑、拘役或1 萬│刑、拘役或新臺│，以舊法對被告有利。    │前段    │        │
│條第5 款│元以下罰金」，│幣3 萬元以下罰│                        │        │        │
│        │罰金數額下限為│金」，罰金數額│                        │        │        │
│        │1 元以上。    │下限為新臺幣1 │                        │        │        │
│        │              │千元以上，並以│                        │        │        │
│        │              │百元計算之。  │                        │        │        │
├────┼───────┼───────┼────────────┼────┼────┤
│第56條  │連續數行為而犯│刪除          │本件被告所犯多次行使偽造│刑法第2 │舊法    │
│        │同一罪名者，以│              │私文書、詐欺取財、以不正│條第1 項│        │
│        │一罪論。但得加│              │方法由自動付款設備取得他│前段    │        │
│        │重其刑至二分之│              │人之物等犯行，如依舊法連│        │        │
│        │一。          │              │續犯規定，均係以一罪論，│        │        │
│        │              │              │得加重其刑至二分之一，如│        │        │
│        │              │              │依新法，因連續犯規定已刪│        │        │
│        │              │              │除，應將其上開各次犯行分│        │        │
│        │              │              │論併罰，較舊法規定為重，│        │        │
│        │              │              │比較言之，以舊法對被告有│        │        │
│        │              │              │利。                    │        │        │
├────┼───────┼───────┼────────────┼────┼────┤
│第55條後│犯一罪而其方法│刪除          │鑑於牽連犯之實質根據難有│刑法第2 │舊法    │
│段      │或結果之行為犯│              │合理說明，且其存在亦有擴│條第1 項│        │
│        │他罪名者，從一│              │大既判力範圍，有鼓勵犯罪│前段    │        │
│        │重處斷。      │              │之嫌，而予刪除，其後在適│        │        │
│        │              │              │用上得視其具體情形，分別│        │        │
│        │              │              │論以想像競合犯或數罪併罰│        │        │
│        │              │              │予以處斷。本件被告上開3 │        │        │
│        │              │              │項犯行，依舊法規定為牽連│        │        │
│        │              │              │犯，為裁判上一罪，從一重│        │        │
│        │              │              │處斷，如依新法，因牽連犯│        │        │
│        │              │              │規定已刪除，其上開3 項犯│        │        │
│        │              │              │行應數罪併罰，比較言之，│        │        │
│        │              │              │以舊法對被告有利。      │        │        │
└────┴───────┴───────┴────────────┴────┴────┘
附錄本案論罪科刑法條：
中華民國刑法第210條
偽造、變造私文書，足以生損害於公眾或他人者，處5 年以下有
期徒刑。
中華民國刑法第216條
行使第210 條至第215 條之文書者，依偽造、變造文書或登載不
實事項或使登載不實事項之規定處斷。
中華民國刑法第339條第1項
意圖為自己或第三人不法之所有，以詐術使人將本人或第三人之
物交付者，處5 年以下有期徒刑、拘役或科或併科1 千元以下罰
金。
中華民國刑法第339條之2第1項
意圖為自己或第三人不法之所有，以不正方法由自動付款設備取
得他人之物者，處3 年以下有期徒刑、拘役或1 萬元以下罰金。


司法院資訊處製作；財團法人民間司法改革基金會備份。
